臺灣高等法院民事判決
111年度再易字第31號
再審原告    雙越建設股份有限公司

法定代理人  郭美蘭  
再審原告    陳昱齊  
再審被告    李錦松  
          
上列當事人間請求給付違約金等事件，再審原告對於中華民國11
1年3月16日本院110年度消上字第20號判決提起再審之訴，本院
判決如下：
    主      文
再審之訴駁回。
再審訴訟費用由再審原告負擔。
    事實及理由
一、按再審之訴顯無再審理由者，得不經言詞辯論，以判決駁回
    之，民事訴訟法第502條第2項定有明文。
二、再審原告主張：再審被告以其於民國99年7月5日分別與伊二
    人即雙越建設股份有限公司（下稱雙越公司）及陳昱齊，簽
    立房屋預定買賣契約書（下稱系爭房屋契約）及土地預定買
    賣契約書（下稱系爭土地契約），購買「疆山麗湖」建案門
    牌臺北市○○區○○○路0段000巷00號11樓房屋、地下一樓第7、
    8、9號車位暨座落基地（下合稱系爭11樓房地），然遲至10
    3年12月4日始取得使用執照，已逾期完工293天，且遲延交
    屋達650日，伊二人應負不真正連帶給付之責為由；依系爭
    房屋契約第11條第2項、第18條第1項第4款約定、99年5月1
    日內政部公布生效之「預售屋買賣定型化契約應記載及不得
    記載事項」之應記載事項（下稱應記載事項）第12條、第15
    條約定，請求伊二人不真正連帶給付如本院110年度消上字
    第20號判決（下稱原確定判決）附表一編號1「起訴請求金
    額」欄所示之遲延完工違約金，及附表二編號1「起訴請求
    金額」欄所示之遲延通知交屋違約金；經原確定判決以本件
    應以103年3月8日為兩造約定雙越公司應取得使用執照之期
    限，然雙越公司遲於103年12月4日始取得使用執照，已遲延
    270日（即自103年3月9日起至同年12月3日止），依系爭房
    屋契約第24條及系爭土地契約第9條約定，伊二人應負不真
    正連帶責任，且系爭房屋契約第11條第2項約定之違約金並
    無過高情事，而判決伊二人應不真正連帶給付原確定判決附
    表一編號1「本院認定金額」欄所示之遲延完工違約金，並
    駁回再審被告其餘之訴。然依系爭房屋契約第11條第1項約
    定及建築法第70條規定，雙越公司僅需於103年2月14日前向
    主管機關申請使用執照掛件即可，而雙越公司早於103年1月
    24日即申請使用執照掛件，並無逾期完工之情事；且系爭土
    地契約並無逾期違約金之約定，陳昱齊不當然與雙越公司負
    不真正連帶賠償責任；又原確定判決並未斟酌再審被告關於
    系爭11樓房地之履行，已因另案判決（雙越公司請求再審被
    告給付買賣價金事件，即臺灣臺北地方法院106年度訴字第2
    106號判決、本院107年度上字第1031號判決、最高法院108
    年度台上字第1155號裁定，下稱另案判決）至少受有減價10
    0萬元之利益，倘經斟酌，伊二人可受較有利之裁判。爰依
    民事訴訟法第496條第1項第1款、第497條規定，提起本件再
    審之訴等情。並聲明：㈠原確定判決關於命再審原告不真正
    連帶給付再審被告149萬4450元本息部分廢棄；㈡上開廢棄部
    分，再審被告第一審之訴及假執行之聲請均駁回。
三、本件應審究者為原確定判決是否有民事訴訟法第496條第1項
    第1款、第497條之再審事由？茲論述如下：
  ㈠關於原確定判決是否有民事訴訟法第496條第1項第1款之再審
    事由部分？
　⒈按適用法規顯有錯誤者，得以再審之訴對於確定終局判決聲
    明不服，民事訴訟法第496條第1項第1款固有明文。然解釋
    意思表示原屬事實審法院之職權，原確定判決不過就事實審
    法院所確定之事實為法律上之判斷，事實審法院解釋意思表
    示，縱有不當，亦不生適用法規顯有錯誤問題（最高法院64
    年台再字第140號民事判例意旨參照）。
   ⒉經查：
     ⑴、原確定判決以系爭房屋契約第11條(完工之最後期限）
         第1項記載：「本大廈之建築工程自100年1月1日前開
         工至103年2月14日前向建築主管機關申請使用執照掛
         件，以取得使用執照為完工日」，乃以取得使用執照
         之期限約定為完工日，卻無約定取得使用執照之明確
         時間，已使雙越公司無遲延完工之可能，明顯違反應
         記載事項第12條第1項規定；依消費者保護法(下稱消
         保法)第11條第2項「定型化契約條款如有疑義時，應
         為有利於消費者之解釋」，及104年12月31日修正前消
         保法施行細則第15條第2項「中央主管機關公告應記載
         之事項，未經記載於定型化契約者，仍構成契約之內
         容」之規定，應由法院以有利消費者之解釋方式，認
         定雙方所約定之取得使用執照時間；參酌兩造於系爭
         房屋契約第11條第1項已約定申請使用執照掛件時間，
         且於申請使用執照掛件後，即可預期雙越公司得於一
         定之合理審查作業期間取得使用執照，則本件應以系
         爭房屋契約第11條第1項所定之103年2月14日申請使用
         執照掛件，加計合理審查作業期間22日後，以103年3
         月8日為兩造約定雙越公司應取得使用執照之期限；然
         雙越公司遲於103年12月4日始取得使用執照，已遲延2
         70日為由，認定系爭11樓房地有遲延完工270日之情事
         （見原確定判決第6-8頁，即本院卷第20-22頁）。由
         上可知，關於系爭房屋契約第11條完工期限之解釋，
         核屬事實審法院認定事實、取捨證據之範疇，並非適
         用法規顯有錯誤之問題。
　    ⑵、其次，原確定判決以系爭房屋契約第24條約定：「本
          契約不得單獨成立，應與土地預定買賣契約及附件同
          時簽署併同履行，其解約亦同。任何一方違反本契約
          條款，同時簽署之土地預定買賣契約亦併以違約論，
          雙方絕無異議」；及系爭土地契約第9條約定：「本
          契約不得單獨成立，應與房屋預定買賣契約及附件同
          時簽署併同履行，其解約亦同。任何一方違反本契約
          條款，同時簽署之房屋預定買賣契約亦併以違約論，
          雙方絕無異議」，第12條(契約連帶責任約定)第1項
          約定：「有關本條約定事宜，甲乙雙方同意依同時簽
          署生效之房屋預定買賣契約第24、26條各項條款約定
          辦理」，足認系爭房屋及土地契約具有不可分離之依
          存關係，如有任一契約無法履約，即不能達契約目的
          ，為契約之聯立，具有連帶不可分性；上開約定既已
          明定再審原告其中一人不履行其所訂立之契約，另一
          人就該部分亦屬違約，顯係有意使再審原告就系爭房
          屋及土地契約所定之給付，應各負全部履行責任；故
          雙越公司遲延取得使用執照，違反系爭房屋契約之給
          付義務，陳昱齊就上開部分亦屬違約，應與雙越公司
          負不真正連帶責任，亦即再審原告對於再審被告各負
          全部給付之義務(見原確定判決第8-9頁，即本院卷第
          22-23頁)。依上可知，關於再審原告是否應負不真正
          連帶給付責任之解釋，亦屬事實審法院認定事實、取
          捨證據之範疇，並非適用法規顯有錯誤之問題。
　    ⑶、再者，原確定判決以系爭房屋契約第11條第2項約定：
          「雙越公司如遲延完工，每逾1日應按已繳房地價款
          萬分之5計算遲延利息」，其性質應屬債務不履行之
          損害賠償總額預定性質之違約金，亦為兩造所不爭執
          ；雙越公司既有上開遲延完工之違約情事，則再審被
          告依系爭房屋契約第11條第2項約定，請求再審原告
          不真正連帶給付原確定判決附表一編號1「本院認定
          金額」欄所示之違約金，即屬有據；且此約定為主管
          機關依消保法之授權，經斟酌現今社會預售屋買賣之
          現況，及衡量企業經營者與消費者間之關係，並為達
          保護消費者權益，促進國民消費生活安全，提昇國民
          消費生活品質之立法目的，本於其專業判斷所制訂之
          規範，企業經營者及消費者均應受其拘束，其計算方
          式應無不合理或過高之現象；且再審原告為系爭11樓
          房地之出售者，足認具有相當經濟能力與社會地位，
          且議約能力應高於一般民眾，其等身為社會經濟及履
          約能力較強之一方，於訂約時既已盱衡自己履約之意
          願、經濟能力等主、客觀因素，本諸自由意識及平等
          地位自主決定，而為上開違約金計算方式之約定，自
          應受該約定之拘束；再參酌雙越公司遲延取得使用執
          照之時間長約9個月，違約情節非輕，再審原告又未
          提出具體證據證明系爭11樓房地未如期完工及取得使
          用執照有何不可歸責於己之事由，而有值得減輕責任
          之情狀，其等請求酌減違約金，自無可採(見原確定
          判決第9-11頁，即本院卷第23-25頁)。可見關於違約
          金是否過高應予酌減，本屬法院之職權，同不生適用
          法規顯有錯誤之問題。
　　　⑷、準此，再審原告以上開事由，主張原確定判決有民事
          訴訟法第496條第1項第1款適用法規顯有錯誤之再審
          事由，尚非可採。
  ㈡關於原確定判決是否有民事訴訟法第497條之再審事由部分分
    ？
　⒈按不得上訴於第三審法院之事件，其經第二審確定之判決，
    就足以影響於判決之重要證物漏未斟酌者，得為再審事由，
    固為民事訴訟法第497條前段所明定。惟所謂重要證物漏未
    斟酌，係指前訴訟程序第二審言詞辯論終結前，已經存在並
    已為聲明之證據，而第二審並未認為不必要，竟忽略而未予
    調查，或雖調查而未就其調查之結果說明其取捨之理由而言
    。如已在確定判決理由中說明不為調查或取捨之理由，即屬
    已加以斟酌，即不得據為再審事由。
　⒉經查，原確定判決已以雙越公司同意再審被告就系爭11樓房
    地，及原確定判決共同原告李向鈞、李孟宸購買之同建案門
    牌臺北市○○區○○○路0段000巷00號8樓、10樓房地，全部減價
    計300萬元，固經另案二審確定判決所認定；惟兩造於另案
    針對上開減價原因為何，均未能明確陳述，且雙越公司始終
    否認有遲延完工情事，堪信不可能就遲延完工乙事與再審被
    告及李向鈞、李孟宸以減價方式達成和解；再雙越公司於本
    件原審及準備程序亦均未提及兩造前已就遲延完工乙事達成
    和解，及酌以李向鈞、李孟宸所買受之上開8樓、10樓房地
    部分乃重新訂約，並無取得使用執照之遲延情事，但雙越公
    司仍就系爭11樓房地及上開8樓、10樓房地全部減價計300萬
    元，即每人均享100萬元之減價利益，足認上開減價之議定
    並無就取得使用執照之遲延為和解之意（見原確定判決第15
    -16頁，即本院卷第29-30頁）。則再審原告主張原確定判決
    就足影響於判決之重要證物即另案判決減價300萬元部分，
    漏未斟酌云云，顯非可採；且縱經斟酌，亦不足影響原確定
    判決由法院依職權審酌違約金應否酌減之基礎，再審原告執
    此主張原確定判決有民事訴訟法第497條規定之再審事由，
    亦非可取。
四、從而，原確定判決既無適用法規顯有錯誤之情事，亦無就足
    影響於判決之重要證物，漏未斟酌之情形，則再審原告主張
    原確定判決有民事訴訟法第496條第1項第1款、第497條之再
    審事由，提起本件再審之訴，顯無理由。爰不經言詞辯論，
    逕以判決駁回之。
五、據上論結，本件再審之訴為無理由。爰判決如主文。
中　　華　　民　　國　　111 　年　　5 　　月　　31　　日
  　　　　　　　　民事第九庭  
  　                    審判長法  官  楊絮雲   
                              法  官  張宇葭
                              法  官  郭顏毓
正本係照原本作成。
不得上訴。
中　　華　　民　　國　　111 　年　　5 　　月　　31　　日

    　　　　　　　　　　　　　書記官  馬佳瑩